臺灣臺北地方法院民事判決　　　　　　94年度勞小上字第20號
上　訴　人　錠嵂保險經紀人股份有限公司
法定代理人　甲○○
訴訟代理人　黃珊珊律師
被上訴人　　乙○○
當事人間請求返還勞保費事件，上訴人對於中華民國94年8月8日
本院臺北簡易庭94年度北勞小字第54號小額程序第一審判決提起
上訴，本院判決如下：
    主      文
上訴駁回。
第二審訴訟費用新臺幣壹仟伍佰元由上訴人負擔。
    事實及理由
一、按對於小額程序之第一審裁判上訴，非以其違背法令為理由
    ，不得為之；其上訴狀內應記載上訴理由，表明原判決所違
    背之法令及其具體內容，或依訴訟資料可認為原判決有違背
    法令之具體事實；小額程序之第二審判決，依上訴意旨足認
    上訴為無理由者，得不經言詞辯論為之，民事訴訟法第436
    條之24、第436條之25、第436條之29定有明文。又依同法第
    436條之32第2項規定，於小額事件之上訴程序並不準用同法
    第469條第6款規定以觀，對於小額程序第一審裁判，並不得
    以第一審判決有「判決不備理由或理由矛盾」之違法情形為
    上訴理由。
二、次按提起上訴，雖以該判決違背法令為由，惟核其上訴理由
    狀所載內容，係就原審取捨證據、認定事實之職權行使，指
    摘其為不當，而非具體表明合於不適用法規、適用法規不當
    、或民事訴訟法第469條所列各款之情形，難認對該判決之
    如何違背法令已有具體之指摘，依首揭說明，應認其上訴為
    不合法；又當事人依民事訴訟法第468條規定以第二審判決
    有不適用法規或適用法規不當為上訴理由時，其上訴狀或理
    由書應有具體之指摘，並揭示該法規之條項或其內容，若係
    成文法以外之法則，應揭示該法則之旨趣，倘為司法院解釋
    或本院之判例，則應揭示該判解之字號或其內容，如依民事
    訴訟法第469條所列各款事由提起第三審上訴者，其上訴狀
    或理由書應揭示合於該條款之事實，上訴狀或理由書如未依
    此項方法表明者，即難認為已對第二審判決之違背法令有具
    體之指摘，其上訴自難認為合法，最高法院90年度台上字第
    1048號判決、71年台上字第314號判例參照。
三、被上訴人於原審起訴主張：其自民國85年2月26日起於上訴
    人臺中營業處擔任業務員一職，並簽訂業務員合約書，到職
    時應簽到，並應參加上訴人舉辦之早會，詎上訴人以承攬之
    形式免除勞工法令上之雇主負擔勞健保費之義務，致其於任
    職期間均以中華民國壽險公會（下稱壽險公會）為投保單位
    ，自任職起至91年6月30日離職止均支付全額勞健保費，其
    受有為上訴人負擔勞健保保險費新臺幣（下同）58,417 元
    之損害，爰請求上訴人給付58,417元等語。又本件二審未經
    言詞辯論，故無被上訴人之聲明。
四、上訴人則以：保險業雖為公告適用勞動基準法之行業，但依
    契約自由原則，保險從業人員與保險公司間法律關係本得由
    雙方合意決定之。兩造簽立之系爭合約前言及第1條已約定
    ：「本合約係承攬人於合約有效期間內為公司完成承攬推銷
    人身保險業務之合約」、「本合約之權利義務關係雙方同意
    排除民法及勞動基準法等，有關勞動僱傭關係適用之法律」
    ，則兩造間簽訂乃承攬契約無疑。被上訴人之報酬完全依其
    招攬成果計算，且須有成果始可請求報酬，並無底薪或相關
    僱傭關係之經常性給付，與僱傭關係受僱人依約定方式提供
    勞務後即可請求報酬之本質截然不同。且上訴人並未限制被
    上訴人上班時間、地點，被上訴人如何招攬保險、招攬對象
    為何、於何時何地進行等，由被上訴人自主決定，上訴人從
    未給予任何指示，被上訴人係獨立執行業務，並未受上訴人
    指揮監督，與僱傭關係之特徵亦不相符。另被上訴人所得報
    酬係依保險招攬成果定之，縱令由他人代服勞務所得成果，
    被上訴人亦得據以請求報酬，不具僱傭契約之勞務專屬性，
    保險業務員管理規則第14條規定目的係為避免保險業務員同
    時為二以上保險公司招攬保險所可能產生之利益衝突，此為
    該行業實務需求所致，自不得執此即謂被上訴人提供勞務具
    專屬性，況係系爭合約第21條「世襲條款」規定，承攬人於
    其身故後，上訴人為增加保障其法定繼承人之權利，尚容許
    法定繼承人在繼續服務客戶之狀況下得繼續享有相關續期利
    益，與僱傭關係下僱用人與受僱人間所存有之勞務專屬性截
    然不同。而上訴人依保險業務員管理規則第12條、第13條規
    定需辦理業務人員之教育訓練，並藉早會將保險商品及相關
    法規資訊以教育訓練所有之業務員及經紀人，業務守則要求
    從業人員到公司參加早會，並據其出席率計發獎金，出席率
    未達標準，亦未扣除任何應得之承攬報酬，僅為確認從業人
    員確實參加教育訓練，早會之簽到僅係上訴人為確保業務員
    能充分了解保險商品內容及相關法令規定，俾提供客戶最專
    業之保險服務，早會之參加與否，完全繫諸業務員之自由意
    願，上訴人對於樂於進修充電之業務員給予年終獎金之獎勵
    ，即令業務員全未參加早會，亦完全不影響其因承攬保件應
    得之報酬及相關權益，僅有獎賞而無懲處，即無從構成指揮
    監督關係。綜上，依兩造所定合約、勞務提供及報酬給付情
    形觀之，兩造間確係承攬關係無疑，被上訴人既非上訴人之
    受僱人，則被上訴人請求上訴人給付勞健保費之雇主部分負
    擔者，即無理由。原審不顧保險業務員依現行法令僅得單一
    登錄、兩造合約僅係現行法令之重申，且兩造合約中亦存有
    不符僱傭勞務專屬性之「世襲條款」，兩造所成立係按件計
    酬之承攬關係，早會參加係屬自願，對此上訴人僅有獎賞而
    無懲罰，不具指揮監督關係等，竟全不採信，亦未說明不採
    信之理由，顯有判決不適用法規及適用法規不當、判決不備
    理由之違法。再者，依民事訴訟法第277條、第266條規定，
    當事人主張有利於己之事實者，就其事實有舉證之責任。當
    事人聲明之證據，法院應為調查。被上訴人主張其繳交之勞
    健保費為58,417元，原審未命被上訴人提出相關證據，更未
    就其所提證據為調查程序，依調解不成逕為辯論，縱觀言詞
    辯論筆錄均未就該筆勞健保費用之數額及相關證據進行調查
    及辯論，且被上訴人亦未提出繳費證據以實其說，原審認定
    損害額為58,417元，顯有判決不依證據及不依法調查證據之
    判決不適用法規之違背法令等語，資為抗辯。並聲明：原判
    決廢棄，被上訴人之訴駁回。
五、被上訴人主張其自85年2月26日起於被告臺中營業處擔任保
    險業務員一職，並簽訂系爭合約一節，為兩造所不爭執，堪
    信為真正。
六、上訴人抗辯稱兩造間乃成立承攬契約，原審認係僱傭契約，
    顯有不適用法規及適用法規不當及判決不備理由之違法云云
    ，惟查：
    （一）上訴人指摘原審判決不備理由部分，依首揭說明，並
          非得上訴之理由，故上訴人此部分之辯稱，洵屬無據
          。
    （二）又認定兩造間成立何種契約關係，係屬原審法院認定
          事實，進而適用法律之職權行使，上訴人前開之主張
          ，均屬事實認定之範疇，為事實審法院之認定職權，
          與民事訴訟法第468條、第469條之判決違背法令情形
          有別，難謂上訴人已合法表明上訴理由。揆諸前開說
          明，應認上訴人之上訴為不合法。
七、上訴人復辯稱原審認定損害額為58,417元，顯有民事訴訟法
    第277條、第266條不依證據及不依法調查證據之判決不適用
    法規之違背法令云云，然查：
    （一）按當事人對於他造主張之事實，於言詞辯論時不爭執
          者，視同自認，民事訴訟法第280條第1項前段定有明
          文。次按當事人對於他造主張之事實，於言詞辯論時
          不爭執者，依民事訴訟法第280條第1項之規定，視同
          自認。此之所謂「不爭執」，係指不陳述真否之意見
          而言，最高法院83年度台上字第2594號判決可資參照
          。
    （二）上訴人對於被上訴人主張因任職期間勞健保皆以壽險
          公會為投保單位，自行負擔百分之百保險費，並經由
          上訴人所設之內部行政單位計發之薪資扣除，若上訴
          人負擔雇主責任，期間應負擔之雇主部分保費總計為
          58,417元之事實，於原審法院提出之準備書狀及迭次
          言詞辯論時，既均不爭執，徵之民事訴訟法第280條
          第1項之規定，即應視同自認，依民事訴訟法第279條
          第1項規定，被上訴人即無庸舉證，原審應據以為認
          定事實及裁判之基礎（最高法院18年度上字第2826號
          判例意旨參照）。從而，原審法院以此為判決基礎，
          不得指為違法。上訴人抗辯原審判決不依證據及不依
          法調查證據，顯有違背法令云云，尚非可採。
八、綜上所述，上訴人未合法表明上訴理由，原審判決亦無不依
    證據及不依法調查證據之違背法令情事，上訴人前開辯稱，
    均非可採，是被上訴人請求上訴人如數給付為有理由，應予
    准許。上訴人仍執前詞提起上訴，聲明廢棄改判，顯無理由
    ，爰不經言詞辯論駁回之。
九、本件第二審訴訟費用，確定為1,500元，應由上訴人負擔，
    爰諭知如主文第2項所示金額。
十、據上論結，本件上訴為無理由。依民事訴訟法第436條之29
    第2款、第436條之32第1項、第2項、第449條第1項、第436
    條之19第1項、第78條，判決如主文。
中　　華　　民　　國　　96　　年　　5　　月　　31　　日
                  勞工法庭      審判長法　官　吳光釗
                                      法  官  詹駿鴻
                                      法  官  鄭佾瑩
以上正本係照原本作成
本件判決不得上訴
中　　華　　民　　國　　96　　年　　5　　月　　31　　日
                          　　　　　　書記官　方美雲
